【裁判字號】    92,交易,418
【裁判日期】    920930
【裁判案由】    過失致死
【裁判全文】
臺灣板橋地方法院刑事判決                        九十二年度交易字第四一八號
    公  訴  人  臺灣板橋地方法院檢察署檢察官
    被      告  乙○○
    選任辯護人  鄭洋一律師
    選任辯護人  李文欽律師
    選任辯護人  曾紀穎律師
右列被告因過失致死案件，經檢察官提起公訴（九十一年度偵字第二○八二四號），
本院判決如左：
    主  文
乙○○因過失致人於死，處有期徒刑伍月，如易科罰金，以參佰元折算壹日，緩刑貳
年。
    事  實
一、乙○○於民國（下同）九十一年十月二十三日下午六時五十分許，騎乘車牌號碼
    ＭＤＪ─９４５號重型機車後搭載甲○○，沿臺北縣林口鄉○○路往文化一路方
    向行駛，在行經同鄉○○路四三五號前，欲左轉前行至中正路四三五號朋友家中
    ，其原應注意汽車行進中駕駛人應注意車前狀況，隨時採取必要安全措施，又汽
    車行駛至交岔路口，轉彎車應讓直行車先行，而依當時情形又無不能注意之情事
    ，竟疏於注意，未留意前方及交岔路口車輛之動態，而在通過上開交岔路口時仍
    貿然前行，適同一時、地，呂宗儒騎乘車牌號碼ＴＺＲ─７６０號輕型機車，由
    同鄉○○路直行往市區方向行駛，亦疏未注意車前狀況，以隨時採取必要之安全
    措施，遂於通過上開交岔路口時，由於雙方有上述之疏失，在被害人避煞不及而
    撞擊下，致呂宗儒人車倒地，受有頭部外傷顱內出血之傷害，嗣經送往林口長庚
    醫院急救仍不治死亡。
二、案經臺北縣政府警察局新莊分局報請臺灣板橋地方法院檢察官偵查起訴。
    理  由
一、被告乙○○右揭於上開時地發生車禍肇事致被害人呂宗儒受傷而死亡之事實，業
    據被告乙○○於警詢時及偵、審中坦承不諱，核與證人甲○○證述情節相符，復
    有臺北縣政府警察局新莊分局製作之道路交通事故調查報告表、處理相驗案件初
    步調查暨報驗書各乙件、現場肇事照片三十四幀及長庚紀念醫院九十一年十月二
    十三日病歷摘要乙件在卷可稽。而呂宗儒確實因本件事故死亡，亦經臺灣板橋地
    方法院檢察官會同法醫師相驗屬實，並製有勘驗筆錄、驗斷書及相驗屍體證明書
    各乙份在卷可參，足徵被告自白與事實相符。
二、雖被告乙○○矢口否認其有何過失，辯稱：當時係被害人車速過快，才會發生車
    禍，伊並無過失云云。惟查：按駕駛人應注意車前狀況，隨時採取必要安全措施
    ；又汽車行駛至交岔路口，轉彎車應讓直行車先行，此有道路交通安全規則第九
    十四條第三項、第一百零二條第六款分別定有明文。被告駕車自應注意上述道路
    交通安全規定。又依上開附卷之交通事故調查報告表及肇事照片觀之，本件肇事
    時、地之天候、路況、視距皆良好，亦無障礙物，則肇事當時，被告亦無不能注
    意之情事，其竟疏未注意及此，而貿然左轉致被害人煞避不及擦撞被告所騎乘之
    上開機車，致人車倒地，且本件撞擊點係在被害人機車行進之車道上，亦即車禍
    之緣由係被告未遵守上開交通安全規則，行駛至交岔路口，其為轉彎車應禮讓直
    行車先行所致，可證被告之駕車失當行為，其有過失至為顯然，經臺灣板橋地方
    法院檢察官送請臺灣省臺北縣區車輛事故鑑定委員會鑑定結果，亦認為「乙○○
    駕駛普通重機車，轉彎未讓直行車先行，為肇事主因」，此有該委員會九十二年
    六月十六日北鑑定第九二○五四九號函所附之鑑定意見書乙份在卷可參。雖被害
    人呂宗儒駕駛輕機車，未注意車前狀況，為肇事次因，然此為衡量被告刑度之因
    素之一，並無解被告過失致人於死之刑責。又呂宗儒確因與被告擦撞倒地而致死
    ，其因果關係至為明確。是以其駕車肇事過失致人於死之犯行洵堪認定，被告罪
    證明確，應予依法論罪科刑。
三、核被告乙○○所為，係犯刑法第二百七十六條第一項之過失致人於死罪。又被告
    乙○○於犯罪未發覺前自首，並表示願意接受裁判，此有臺北縣警察局【偵辦交
    通事故案件「涉嫌人是否自首」調查表】乙紙在卷可稽，符合刑法自首之要件，
    應依刑法第六十二條前段規定減輕其刑。爰審酌被告並無前科、其品行、素行、
    過失程度（被害人有過失）、且已與被害人家屬達成民事和解，有宜蘭縣冬山鄉
    公所冬鄉民字第○九二○○一○八三四號函附之宜蘭縣冬山鄉調解委員會九十二
    年六月三十日九十二年刑調字第三十四號調解書乙紙附卷可參等一切情狀，乃量
    處如主文所示之刑，並諭知易科罰金之折算標準，以示懲儆。又被告未曾受有期
    徒刑以上刑之宣告，有臺灣高等法院被告全國前案紀錄表及臺灣高等法院檢察署
    刑案紀錄簡覆表各乙份在卷足憑，其偶因過失罹犯本罪，犯後已與被害人家屬和
    解，受此科刑教訓之後，當知所戒慎而無再犯之虞，本院因認所宣告之刑以暫不
    執行為適當，併予宣告緩刑二年，以勵自新。
據上論斷，應依刑事訴訟法第二百九十九條第一項前段、刑法第二百七十六條第一項
、第四十一條第一項、第六十二條前段、第七十四條第一款，罰金罰鍰提高標準條例
第一條前段、第二條，判決如主文。
本案經檢察官蔡顯鑫到庭執行職務。
中      華      民      國    九十二      年     九      月    三十   日
                                      臺灣板橋地方法院刑事第三庭
                                          法  官   胡  堅  勤
右正本證明與原本無異。
如不服本判決，應於判決送達後十日內，向本院提出上訴狀。
                                          書記官   吳  詩  琳
中      華      民      國      九十二      年     九      月    三十   日
附錄本案所犯法條全文
中華民國刑法第二百七十六條 (過失致死罪)
因過失致人於死者，處二年以下有期徒刑、拘役或二千元以下罰金。
從事業務之人，因業務上之過失犯前項之罪者，處五年以下有期徒刑或拘
役，得併科三千元以下罰金。


司法院資訊處製作；財團法人民間司法改革基金會備份。
